【裁判字號】    97,訴緝,246
【裁判日期】    980309
【裁判案由】    槍砲彈藥刀械管制
【裁判全文】
臺灣板橋地方法院刑事判決             97年度訴緝字第246號
公  訴  人  臺灣板橋地方法院檢察署檢察官
被      告  丁○○
指定辯護人  本院公設辯護人甲○○
上列被告因違反槍砲彈藥刀械管制條例案件，經檢察官提起公訴
（97年度偵字第1585號)，本院判決如下：
    主  文
丁○○無罪。
    理  由
一、公訴意旨略以：被告丁○○於民國96年10月底某日，在臺北
    市西門町萬年百貨大樓某商店內，以新臺幣約6000元之對價
    ，購得可發射子彈具有殺傷力之瓦斯槍1 枝（槍枝管制編號
    0000000000號），而持有之。嗣於同年12月28日凌晨1 時25
    分許，搭乘乙○○駕駛之車牌號碼8T-8186 號自用小客車，
    在臺北縣土城市○○路○ 段與延吉街口為警查獲，並扣得瓦
    斯槍1 枝及鋼珠14顆，因認被告涉犯槍砲彈藥刀械管制條例
    第8 條第4 項未經許可持有可發射子彈具有殺傷力之瓦斯槍
    罪嫌。
二、按犯罪事實應依證據認定之，無證據不得認定犯罪事實；不
    能證明被告犯罪或其行為不罰者，應諭知無罪之判決，刑事
    訴訟法第154 條第2 項、第301 條第1 項分別定有明文。次
    按刑事訴訟法第161 條已於91年2 月8 日修正公布，其第1
    項規定：檢察官就被告犯罪事實，應負舉證責任，並指出證
    明之方法。因此，檢察官對於起訴之犯罪事實，應負提出證
    據及說服之實質舉證責任。倘其所提出之證據，不足為被告
    有罪之積極證明，或其指出證明之方法，無從說服法院以形
    成被告有罪之心證，基於無罪推定之原則，自應為被告無罪
    判決之諭知（最高法院92年台上字第128 號判例意旨參照）
    。
三、公訴人認被告涉犯持有可發射子彈具有殺傷力之瓦斯槍罪嫌
    ，係以被告之自白及證人乙○○之陳述為其主要論據。訊據
    被告堅詞否認有何持有槍枝犯行，辯稱：扣案瓦斯槍係乙○
    ○所有，乙○○為警盤查時亦坦承上情，嗣乙○○以有事須
    先離去為由，要求伊代為扛下責任，並保證該槍枝絕無問題
    ，伊始坦承持有槍枝，所為自白，並非事實等語。經查：
  (一)被告於96年12月28日凌晨1 時35分許，搭乘乙○○駕駛之車
    牌號碼8T-8186 號自用小客車，在臺北縣土城市○○路○ 段
    與延吉街口為警臨檢，於該車內查扣瓦斯槍1 枝之事實，業
    據被告於本院審理時坦承不諱，並經證人即臺北縣政府警察
    局土城分局清水派出所警員丙○○於本院審理時具結證述無
    訛，且有瓦斯槍1 枝扣案可資佐證，被告對此亦無爭執，此
    情已足認定。而前述查扣之槍枝經送鑑定，認係氣體動力式
    槍枝，以小型高壓氣體鋼瓶內氣體為發射動力，經以金屬彈
    丸測試3 次，其中彈丸（直徑4.5mm 、重量0.37g） 最大發
    射速度為每秒133 公尺，計算其動能為3.2 焦耳，換算單位
    面積動能為每平方公分20焦耳，亦有內政部警政署刑事警察
    局97年2 月1 日刑鑑字第0970000161號槍彈鑑定書1 件存卷
    為憑，其殺傷力足堪認定。
  (二)被告於警詢、檢察官訊問及本院準備程序中雖自白犯罪，於
    檢察官訊問時並供稱：「槍、彈都是我所有，當時是於96年
    10月底，在臺北市西門町的萬年大樓內的商店買的，約花6
    、7000元購買。」等語（見臺灣板橋地方法院檢察署97年度
    偵字第1585號偵查卷宗第45頁），其自白之任意性，於本案
    並無爭執，卷內亦無其他證據證明有不法取供之情事，被告
    前開自白，應認有證據能力；然依刑事訴訟法第156 條第1
    項後段、第2 項規定，被告之自白是否與事實相符，仍應調
    查其他必要之證據察明之，始得作為認定犯罪事實之基礎。
    臺北縣政府警察局土城分局清水派出所警員於96年12月28日
    凌晨1 時35分許，在臺北縣土城市○○路○ 段與延吉街口，
    對乙○○駕駛之車牌號碼8T-8186 號自用小客車執行搜索，
    並攝影存證，經本院於98年1 月19日審判程序當庭勘驗攝影
    光碟，現場除被告及乙○○外，尚有2 名真實姓名、年籍不
    詳之成年男女，執勤警員查獲扣案槍枝時，乙○○當場陳明
    ：「這瓦斯槍而已啦，真的……」、「……這是我們昨天去
    山上玩，然後就是打那個鳥……」、「（警方問：這是違法
    的你知道嗎？）我知道。」、「（警方問：你知道還帶？）
    之前那個，那個我們也有被臨檢到，我也是當場拿出來給他
    ，他也是一樣，跟我們說……，然後之後他又還給我。」、
    「我那時候看到你們來，我就趕快過來，就是因為我會擔心
    那個東西被你們看到，你們又誤會成真槍，所以我就趕快跑
    過來……」等語（見本院98年1 月19日審判筆錄），就該瓦
    斯槍顯有支配管領力。證人乙○○於本院審理時雖證稱：「
    （問：當天在車上有無查到一個包包內有槍枝？）有。」、
    「（問：包包內的槍枝是何人所有？）被告的。」、「因為
    當場只有我們兩個人，且包包是丁○○帶的，且是在丁○○
    的位置搜到……」等語，然於本院交互詰問過程，對被告究
    係何時上車、是否攜帶包包、所稱包包顏色式樣、查獲瓦斯
    槍之位置等，均為不復記憶之陳述，經質以本案查獲現場其
    本人與警員間之對話，更悉數推稱「忘記了」（以上均見本
    院98年1 月19日審判筆錄），顯有避重就輕之情，已啟人疑
    竇。況前述瓦斯槍係在乙○○駕駛之車輛內扣得，該車復係
    乙○○母親所有，此據證人乙○○於本院審理時結證明確，
    以其利害關係，本難期為公平之陳述，自不足為不利被告之
    認定。被告於本院審理時否認起訴書所載犯罪事實，辯稱：
    扣案瓦斯槍係乙○○所有，乙○○為警查獲時亦坦承上情，
    並向警員解釋其槍枝用途等語，應非杜撰之詞。被告前開自
    白，難認與事實相符。
四、綜上，本案依公訴人所提事證，尚不足使所指被告持有可發
    射子彈具有殺傷力之瓦斯槍之犯罪事實達於無所懷疑，而得
    確信為真實之程度，本案復查無其他積極證據足資證明被告
    就扣案瓦斯槍確有支配管領力，而有持有之行為，自不得以
    未經許可持有可發射子彈具有殺傷力之瓦斯槍之罪名相繩，
    揆諸前開法條規定及判例要旨，應為被告無罪之諭知，以昭
    審慎。
五、末以，本件扣案瓦斯槍係在乙○○駕駛之自用小客車內查獲
    ，其所涉槍砲彈藥刀械管制條例第8 條第4 項未經許可持有
    可發射子彈具有殺傷力之瓦斯槍罪嫌，未據起訴，應由有偵
    查權之機關偵查後，另為適法之處理，附此敘明。
據上論斷，應依刑事訴訟法第301 條第1 項，判決如主文。
本案經檢察官馬中人到庭執行職務。
中    華    民    國    98    年    3     月    9     日
                        臺灣板橋地方法院刑事第二十庭
                            審判長法  官  吳冠霆
                                  法  官  吳佳穎
                                  法  官  廖怡貞
以上正本證明與原本無異。
如不服本判決，應於判決送達後10日內，向本院提出上訴狀，上
訴於臺灣高等法院。
                                  書記官  林惠齡
中    華    民    國    98    年    3     月    9     日


司法院資訊處製作；財團法人民間司法改革基金會備份。
